臺灣新竹地方法院刑事判決　　　　　　　　　　　　　九十一年度訴字第六一四號
　　公　訴　人　臺灣新竹地方法院檢察署檢察官
　　被　　　告　乙○○
右列被告因違反毒品危害防制條例等案件，經檢察官提起公訴（九十一年度偵字第三
八七號、九十一年度偵字第八七二號），本院判決如左：
    主  文
乙○○變造身分證，足以生損害於他人，處有期徒刑肆月，如易科罰金，以參佰元折
算壹日。扣案范聖凱之身分證及駕駛執照上乙○○之照片各壹幀，均沒收。
被訴轉讓第二級毒品部分無罪。
    事  實
一、乙○○於民國九十年十一月初某日（起訴書誤載為十月間某日），在新竹縣湖口
    鄉湖口火車站前，拾獲范聖凱所遺失之身分證、駕駛執照、健保卡各一張，竟意
    圖為自己不法之所有，而予以侵占入己。旋於同年十一月間某日，在其所有位於
    新竹縣新豐鄉○○街四十巷五十八號住處內，以換貼照片之方式，變造上開身分
    證及駕駛執照，自足生損害於范聖凱及戶政機關對身分證、交通監理機關對駕駛
    執照管理之正確性。嗣於九十一年一月十日中午十二時四十分許，為警在新竹縣
    湖口鄉○○街一六七號查獲，並扣得范聖凱遭變造後之身分證、駕駛執照及健保
    卡各一張。
二、案經新竹縣警察局竹北分局報請臺灣新竹地方法院檢察署檢察官偵查起訴。
    理  由
壹、有罪部分：
一、訊據被告乙○○對於右揭犯罪事實，於偵查中及本院審理時，坦承不諱，核與被
    害人范聖凱指述情節大致相符，復有被害人遭變造之身分證、駕駛執照及健保卡
    各一張扣案可資佐證，足認被告自白與事實相符，此部分事證明確，被告犯行，
    應堪認定。
二、按身分證係用以證明個人身分、年籍事項，應係屬刑法第二百十二條之關於品行
    、能力、服務或其他相類之證書。查被告拾獲被害人之身分證及駕駛執照後，以
    換貼照片之方式加以變造該等證件，足以生損害於被害人范聖凱及戶政機關對身
    分證、交通監理機關對駕駛執照管理之正確性。核其所為，係犯刑法第三百三十
    七條之侵占遺失物罪及同法第二百十二條之變造特種文書罪。其所犯上開二罪間
    ，有方法、目的之牽連關係，依刑法第五十五條之規定，應從較重之刑法第二百
  十二條第一項之變造特種文書罪處斷。爰審酌被告智識程度為高中肄業，前已有
    不良素行，仍不思悔悟，其犯罪之手段、動機，變造被害人之證件後尚未行使，
    因此對被害人所造成之危害，犯罪後坦承犯行等一切情狀，量處如主文所示之刑
    ，並諭知易科罰金之折算標準。
三、末查，扣案被害人范聖凱之身分證及駕駛執照上之相片各一張，係被告所有，且
    為其供犯罪所用之物，業據被告自承在卷，爰依刑法第三十八條第一項第二款之
    規定，宣告沒收。
貳、無罪部分：
一、公訴意旨略以：被告乙○○於九十年十月中旬，在甲○○位於新竹縣湖口鄉中勢
    村吳厝六鄰六號住處賭博財物時，無償將第二級毒品安非他命轉讓予在場之甲○
    ○及其友人施用。嗣於九十一年一月十日中午十二時四十分許，為警在新竹縣湖
    口鄉○○街一六七號查獲，並扣得第一級毒品海洛四小包（合計重約四點八七公
    克）、安非他命一包（重約零點三六公克）、吸管一支、空分裝袋七個等物。因
    認被告涉有違反毒品危害防制條例第八條第二項之轉讓第二級毒品罪嫌云云。
二、按犯罪事實應依證據認定之，無證據不得推定其犯罪事實；又不能證明被告犯罪
    者，應諭知無罪之判決。刑事訴訟法第一百五十四條、第三百零一條第一項分別
    定有明文。又被告之自白，非出於強暴、脅迫、利誘、詐欺、違法羈押或其他不
    正之方法，且與事實相符者，得為證據，此觀刑事訴訟法第一百五十六條第一項
    規定自明。另按認定犯罪事實所憑之證據，無論為直接證據或間接證據，其為訴
    訟上之證明，須於通常一般之人均不致於有所懷疑，而得確信其為真實之程度者
    ，始得據之為有罪之認定，倘其證明尚未達到此一程度，而有合理性懷疑之存在
    時，即無從為有罪之確信，最高法院七十六年台上字第四九八六號判例可資參照
    。另證人之證述，如無瑕疵可指，而就其他方面調查，又與事實相符，其證述固
    未始不足採為判決之基礎，惟其證據之本身尚有瑕疵，則在此瑕疵未予究明以前
    ，遽採為有罪之根據，仍難謂為適法。亦有最高法院八十四年台上字第七四五號
    裁判可資參照。
三、本件公訴意旨認被告涉有轉讓第二級毒品安非他命罪嫌，無非以被告於警訊時坦
    承於證人甲○○住處賭博財物時，有提供安非他命予甲○○及其朋友施用，且亦
    經證人甲○○於偵查中證述之情節大致相符為其論據。訊據被告乙○○固不否認
    曾至證人甲○○住處賭博財物，惟堅決否認有轉讓第二級毒品安非他命予證人甲
    ○○及其友人之犯行，辯稱：伊有在甲○○家中施用毒品，但沒有拿毒品給任何
    人施用，目前還積欠甲○○新台幣（下同）二、三千元等語。
四、經查：
（一）被告於警訊時所製作之筆錄雖記載：「（你有無提供或對價圖利他人？）在朋
      友「阿坤」姓名、年籍不詳住處賭博時，就會將安非他命提供出來給屋主「阿
      坤」吸用。」、「（你所謂之朋友「阿坤」電話號碼為何？在其住處賭博時，
      有無向他借錢？時間為何時？）其電話為0000000000號，在其住處
      賭博時曾向他借過錢，而我則提供安非他命予他及其朋友吸用。時間是九十年
      十月中旬。」等情（見偵查卷第四頁後未編頁之反面）；惟被告於本院調查時
      一再堅稱其並未於警訊時為上開供述，而經本院當庭勘驗上開警訊錄音帶，勘
      驗結果為：「問：你有無提供安非他命給他人使用？答：沒有。」、「問：是
      不是在賭博的時候才有提供給阿坤？答：那不是提供給他用。問：好，那不是
      提供給他用，是不是有一起用？答：一起用。」、「問：阿坤電話號碼多少？
      答：0000000000號。」、「問：你有向他借過錢嗎？答：有的。」
      、「問：你何時開始用？答：三月出監所，九十年七月間開始施用。」等語，
      且並無聽聞警訊筆錄所記載：「在朋友阿坤姓名年紀不祥住處賭博時，就會將
      安非他命提供出來給屋主阿坤吸用」、「而我提供安非他命與他及其朋友吸用
      時間是九十年十月中旬」之陳述（見本院九十一年十月三十日訊問筆錄），是
      自難認被告於警訊中曾自白其有轉讓第二級毒品安非他命予證人甲○○及其友
      人之情事。
（二）另證人甲○○於偵查中證稱：「（乙○○說曾在你家賭博，有向你借錢，他會
      提供安非他命供你吸食？提示乙○○之九十一年一月十日之警訊筆錄）乙○○
      他有放在桌上，是要給打牌的朋友一起吸食。」、「（乙○○放在桌上的安非
      他命是何人拿去吸食？）我沒有注意到是誰拿去吸食，因為來賭博的人很多，
      但是我可以確定是乙○○朋友拿去吸食，因為偶會有人來跟我要吸管做吸食器
      用。」等語（見偵查卷第七十五頁、第七十六頁）；而其於本院調查時證稱：
      「（你和乙○○認識多久？）到他被查獲為止，只有幾個月的時間。」、「（
      他常去你家嗎？）不常去。」、「（乙○○是不是有在去年十月中在你家賭博
      的時候，提供安非他命給在場賭博的人施用？）我當時在煮飯，我沒有看到，
      我不清楚。」、「（你在偵查中說，他有拿毒品給在場的人施用？）我沒有這
      樣講，十月份我真的沒有看到，他之前來的時候，確實有拿毒品給到我家的其
      他朋友施用。」、「（是什麼時候的事情？）大約是七月份的事情。」、「（
      他有提供給你施用嗎？）沒有。」等語（見本院九十一年十月九日訊問筆錄）
      ；是證人甲○○於偵查中及本院調查時所為之證言，前後已有不一，且其本院
      時證稱至被告查獲時止，僅認識被告數月，後又證稱，在九十年七月間有看到
      被告提供毒品予他人施用，惟九十年七月至被告九十一年一月間遭查獲時為止
      ，已超過半年以上，顯見證人甲○○於本院調查時所為之證述亦有矛盾之處，
      且被告於與證人隔離訊問後，亦供稱與證人甲○○係認識約一年左右，於九十
      年九月間才開始至證人住處賭博財物等語，亦與證人上開證述不相符合，故自
      難以上開有瑕疵之證述，逕遽為不利於被告之認定。
（三）被告雖於警訊中自承其於九十年七月間起至九十一年一月十日查獲時為止，有
      多次施用第二級毒品安非他命之犯行，且於本院調查時亦坦認有於九十年十月
      間在證人甲○○住處施用第二級毒品安非他命，惟此除被告自白外，並無其他
      補強證據可證被告確有公訴意旨所認其轉讓第二級毒品之犯罪時間，亦有施用
      第二級毒品安非他命之事實。參以被告於此次九十一年一月十日遭查獲時施用
      第一級毒品海洛因及第二級毒品安非他命之犯行，經本院以九十一年度訴字第
      四七七號分別判處有期徒刑十月及八月，並定應執行刑為有期徒刑一年五月確
      定，而上開確定判決亦僅認定被告係自九十一年一月八日起至一月九日止，有
      連續施用上開毒品之事實，有判決書一份在卷足憑，是尚難認被告當時有持有
      第二級毒品安非他命行為而為施用行為所吸收之情事，並為上開確定判決效力
      所及。
（四）綜上所述，被告於警訊中並未自白其有轉讓第二級毒品安非他命之犯行，且證
      人甲○○之證述，亦難以直接遽為不利於被告之認定，已如前述，此外，復查
      無其他積極證據可資認定被告有轉讓第二級毒品之犯行，揆諸前開說明，本案
      不能證明被告犯罪，應為無罪判決之諭知。
據上論斷，應依刑事訴訟法第二百九十九條第一項前段、第三百零一條第一項，刑法
第二百十二條、第三百三十七條、第五十五條、第四十一條第一項前段、第三十八條
第一項第二款，罰金罰鍰提高標準條例第一條前段、第二條，判決如主文。
本案經檢察官劉邦繡到庭執行職務。
中      華      民      國      九十一    年     十一    月     二十五  日
                                          臺灣新竹地方法院刑事第二庭
                                              法  官  王  鳳  儀
右正本證明與原本無異。
如不服本判決，應於判決送達後十日內向本院提出上訴狀( 應附繕本 )，上訴於
臺灣高等法院。
                                              書記官  陳  進  楷
中      華      民      國      九十一    年     十一    月     二十六  日
附錄論罪科刑法條：
刑法第二百一十二條：
偽造、變造護照、旅券、免許證、特許證及關於品行、能力服務或其他相類之證書、
介紹書，足以生損害於公眾或他人者，處一年以下有期徒刑、拘役或三百元以下罰金
。
刑法第三百三十七條：
意圖為自己或第三人不法之所有，而侵占遺失物、漂流物或其他離本人所持有之物者
，處五百元以下罰金。
